臺灣基隆地方法院民事判決　　　　　　　99年度簡上字第54號
上　訴　人　賴有寶
被　上訴人　朱政忠
上列當事人間確認本票債權不存在事件，上訴人對於中華民國99
年11月16日基隆簡易庭99年度基簡字第492 號第一審判決提起上
訴，本院於100年3月28日言詞辯論終結，判決如下：
    主  文
上訴駁回。
上訴費用新臺幣壹仟陸佰陸拾伍元由上訴人負擔。
    事實及理由
一、本件上訴人未於言詞辯論期日到場，惟無民事訟法第386 條
    所列之各種情形，爰准被上訴人聲請，由其一造辯論而為判
    決，先予敘明。
二、上訴人起訴主張：被上訴人執有上訴人所簽發，發票日為民
    國96年9月11日、到期日為98年9月10日、票號TH0000000 號
    、面額新臺幣（下同）17萬元之本票1 紙（下稱系爭本票）
    ，聲請本院裁定准許強制執行，經本院以98年度司票字第18
    0 號民事裁定准許強制執行在案。惟系爭本票乃訴外人張怡
    婷即上訴人之女向被上訴人借款17萬元，而由上訴人簽發，
    以作為借款之擔保，訴外人張怡婷自96年9月11日起至97年7
    月11日止，已依約按月清償1 萬元，合計已清償11萬元，僅
    尚欠被上訴人6 萬元，而非被上訴人所稱之17萬元，為此提
    起本件訴訟。求為判決：確認被上訴人持有上訴人簽發之系
    爭本票，其中11萬元部分之債權不存在等語，原審為確認被
    上訴人於超過149,300 元，對上訴人之票據權利請求權不存
    在，並駁回上訴人其餘之訴之判決，上訴人對其敗訴部分提
    起上訴，並於本院聲明：(一)原判決不利上訴人部分廢棄。(二)
    廢棄部分確認被上訴人對上訴人之本票債權中之11萬元不存
    在。
三、被上訴人則以：上訴人向其借款17萬元，雖已陸續清償5 萬
    元，但之後又向其借款5 萬元，即避不見面，因此上訴人迄
    今仍積欠17萬元未還。並聲明：駁回上訴。（因被上訴人就
    其敗部分未據上訴，故原判決對於被上訴人持有上訴人所簽
    發之系爭本票超過149,300 元之票據權利請求權不存在部分
    ，業已確定。）
四、得心證之理由：
  (一)按當事人主張有利於己之事實者，就其事實有舉證之責任，
    如不能舉證或其所舉證據不能證明其所主張事實之存在，則
    不問被告之反證如何均應將其訴予以駁回。又債權存在之事
    實，固應由債權人負舉證責任，而清償之事實，則應由債務
    人負舉證責任。本件上訴人主張其向被上訴人借款17萬元，
    嗣已清償11萬元，其中電匯5萬元部分，業據其提出97年2月
    12日、97年3月13日各匯入34,200元、13,850 元之基隆市第
    一信用合作社無摺交易明細單各1紙（匯款帳號00000000000
    00、匯款人魏美玉）為證（詳原審卷第8 頁），並據證人魏
    美玉於原審結證：「應該有一、二次收到匯款，是誰匯的我
    忘記了，匯多少也忘了，因為我跟他有金錢上往來，那麼久
    我也忘了」等語在卷（見原審卷第24頁），復為被上訴人所
    不爭執，是上訴人主張已清償5萬元（即34,200元＋13,850
    元）部分，應堪採信。至上訴人主張其另以現金清償6 萬元
    部分，此為被上訴人所否認，且上訴人就其另已以現金清償
    6 萬元之有利事實，即應負舉證責任，上訴人既未能舉證以
    實其說，上訴人此部分之主張，即無可採。
  (二)被上訴人抗辯上訴人嗣又因其子女友要墮胎向其借款5 萬元
    ，迄未清償，訴外人即上訴人原審之訴訟代理人張怡婷於99
    年7月23日提出之陳述狀中，對於嗣又向被上訴人借款5萬元
    乙節並未表爭執，惟陳稱其已清償該5 萬元借款等語（詳原
    審卷第15-17 頁），被上訴人雖否認，然此亦據上訴人提出
    97年9月23日、97年8月18日各匯入10,350元、10,350元之基
    隆市第一信用合作社無摺交易明細單各1 紙為證（詳原審卷
    第65頁），且核與上訴人以往清償被上訴人借款債務之匯款
    方式（匯款帳號0000000000000 及匯款人魏美玉）相符，堪
    信上訴人就嗣後新發生之5萬元借款債務已清償20,700元（
    即10,350元＋10,350元）。上訴人雖另提出其上記載「0000
    000000000  00、7、11  ＄22,450元  魏美玉」之字條1 紙
    （詳原審卷第7頁）藉以證明其已另以現金清償被上訴人22,
    450 元，然此為被上訴人所否認，且縱然屬實，本院觀諸該
    字條倘係魏美玉簽收上訴人清償22,450元之證明，何以魏美
    玉未在其上寫上收訖或類此之字句，且何以要在其上記載其
    金融機構之帳號0000000000000， 是綜合該字條之所有文字
    、數字整體觀察，反而像是上訴人應於該上開期日電匯該上
    開金額至魏美玉設於基隆第一信用合作社帳戶之記錄，尚難
    資此字條證明上訴人已另以現金清償被上訴人22,450元之事
    實。上訴人雖又提出其原審之訴訟代理人張怡婷與被上訴人
    間之電話對話譯文，惟觀諸譯文上訴人原審之訴訟代理人張
    怡婷先稱：哥哥的4 萬元已還清了，被上訴人稱：對，他知
    道已經還完了。然被上訴人在其後亦稱該部分款項僅係清償
    利息，否認上訴人已完全清償（見原審卷第31頁背面），且
    此除係張怡婷與被上訴人間在審判外之陳述外，更難僅以上
    訴人斷章取義地擷取被上訴人之某一小段對話，而遽認上訴
    人已完全清償該5 萬元之借款債務。是上訴人陳稱其就嗣後
    新發生之5萬元借款債務已完全清償云云，尚難完全盡信。
五、系爭本票既為上訴人所簽發，上訴人自應依票載文義負其責
    任，惟系爭本票所擔保之借款債務既因部分清償，而上訴人
    僅欠被上訴人149,300 元之借款（即17萬元－5萬元＋5萬元
    －20,700元＝149,300元）， 從而，被上訴人對上訴人就系
    爭本票超過149,300 元部分之債權自屬不存在，此部分上訴
    人之訴為有理由，應予確認；逾此部分，上訴人之訴為無理
    由，應予駁回。
六、綜上所述，上訴人對被上訴人持有系爭本票之債權17萬元，
    除原判決認定並已確定之20,700元已由上訴人清償部分外，
    其餘149,300 元債權，上訴人並未能舉證證明其不存在，應
    認原審認事用法並無違誤，上訴意旨指摘原判決不當及違背
    法令，求予廢棄改判，並無理由，應予駁回。
七、本案事證已臻明確，兩造其餘主張、陳述及所提之證據，核
    與判決結果並無影響，爰不一一論述，附此敘明。
八、據上論結，本件上訴為無理由，依民事訴訟法第436條之1第
    3項、第449條第1項、第385條第1項前段、第78條及第87 條
    第1項，判決如主文。
中    華    民    國   100    年    4     月    11    日
                  民事庭審判長法  官  蔡聰明
                              法  官  王翠芬
                              法  官  林淑鳳
以上正本係照原本作成。
本判決不得上訴。
中    華    民    國   100    年    4     月    11    日
                              書記官  王鵬勝